臺灣臺北地方法院刑事判決
111年度審訴字第626號
公  訴  人  臺灣臺北地方檢察署檢察官
被      告  白文二



上列被告因違反廢棄物清理法案件，經檢察官提起公訴（111年
度偵字第1296號），被告於準備程序中就被訴事實為有罪之陳述
 ，經本院告以簡式審判程序之旨，並聽取當事人之意見後，經
本院合議庭裁定，由受命法官獨任行簡式審判程序，並判決如下
：
    主      文
白文二共同犯廢棄物清理法第四十六條第四款之非法清理廢棄物罪
，處有期徒刑陸月，如易科罰金，以新臺幣壹仟元折算壹日。
未扣案之犯罪所得新臺幣貳萬元沒收，於全部或一部不能沒收或
不宜執行沒收時，追徵其價額。
    事實及理由
一、按簡式審判程序之證據調查，不受第159條第1項之限制，刑
    事訴訟法第273條之2定有明文，是於行簡式審判程序之案件
    ，被告以外之人於審判外之陳述，除有其他不得做為證據之
    法定事由外，應認具有證據能力，合先敘明。
二、本件犯罪事實及證據，除起訴書犯罪事實欄一第5行至第6行
    「租賃小客車，先前往新北市○○區○○路00巷00號1樓，載運
    營建混合物（廢棄木柴）等廢棄物後」補充更正為「租賃小
    貨車，前往新北市○○區○○路00巷00號1樓載運拆除之美容院
    招牌、同巷42號1樓載運營建混合物（廢棄木柴）等廢棄物
    後」，證據部分補充「吳美嫦、林惠鳳2人之訪查報告表各1
    份（見110年度偵字第14217號卷第39至40頁）、新北市政府
    環境保護局111年4月8日新北環稽字第11105 91196 號函（
    見本院卷第39頁）」及被告白文二於本院準備程序及審理中
    之自白外，均引用如附件所示檢察官起訴書之記載。
三、核被告所為，係犯廢棄物清理法第46條第4款前段之非法清
    理廢棄物罪。被告就民國109年12月1日部分之行為，與周隆
    榮（由本院另為判決）間，具有犯意聯絡及行為分擔，應論
    以共同正犯。被告本案接連於109年12月1日及翌（2）日凌
    晨，載運本案廢棄物，應係基於非法清理廢棄物之單一犯意
    所為，各行為之獨立性極為薄弱，在刑法評價上，以視為數
    個舉動之接續施行，合為包括之一行為予以評價，屬接續犯
    ，應論以一罪。
四、按刑之量定，為求個案裁判之妥當性，法律固賦予法院裁量
    權，但此項裁量權之行使，除應依刑法第57條規定，審酌行
    為人及其行為等一切情狀，為整體之評價，並應顧及比例原
    則與平等原則，使罪刑均衡，輕重得宜，以契合社會之法律
    感情。刑法第59條規定犯罪之情狀可憫恕者，得酌量減輕其
    刑，其所謂「犯罪之情狀」，與同法第57條規定科刑時應審
    酌之一切情狀，並非有截然不同之領域，於裁判上酌減其刑
    時，應就犯罪一切情狀（包括第57條所列舉之10款事項），
    予以全盤考量，審酌其犯罪有無可憫恕之事由（即有無特殊
    之原因與環境，在客觀上足以引起一般人之同情，以及宣告
    法定最低度刑，是否猶嫌過重等等），以為判斷。本案被告
    所犯之廢棄物清理法第46條第4款非法清理廢棄物罪，其法
    定刑係1年以上之有期徒刑，刑度非輕，而其本案所非法清
    理者，係營建事業廢棄物，尚非具有毒性、危險性之廢棄物
    ，與濃度或數量足以影響人體健康或污染環境之有害事業廢
    棄物相較，對環境污染之危害性較輕，又其於案發後已與共
    犯周隆榮一起將本案廢棄物清除，業據被告供承在卷（見本
    院卷第47頁），並有新北市政府環境保護局111年4月8日新
    北環稽字第1110591196號函、新北市政府警察局新店分局11
    1年4月11日新北警店刑字第1114108724號函暨其附件查訪表
    及照片1份在卷可稽（見本院卷第39頁、第75至87頁），而
    回復本案其等行為造成之環境危害，若科以本罪法定最低刑
    度，仍有情輕法重之憾。綜上等情，堪認其犯罪情狀堪可憫
    恕，爰依刑法第59條規定，酌減其刑。
五、爰以行為人之責任為基礎，審酌被告任意清理廢棄物之種類
    、數量及造成環境影響之侵害結果等行為情節，兼衡被告犯
    後坦承犯行之犯後態度，復參酌其小學畢業之智識程度，自
    述入監前無業，無扶養之人，有精神障礙，目前在監所固定
    服藥之生活狀況（見本院卷第56頁）等一切情狀，量處如主
    文所示之刑，並諭知易科罰金之折算標準，以示懲儆。
六、沒收部分
　　按犯罪所得，屬於犯罪行為人者，沒收之。於全部或一部不
    能沒收，或不宜執行沒收時，追徵其價額。刑法第38條之1
    第1項前段、第3項分別定有明文。查本案被告於警詢時已明
    確供稱本案清理廢棄物之費用為新臺幣（下同）2萬元（見1
    10年度偵字第14217號卷第25頁），是其於本院準備程序中
    供稱：沒有獲得報酬等語尚非可採。而其前開犯罪所得雖未
    扣案，仍應諭知沒收，並於全部或一部不能沒收或不宜執行
    沒收時，追徵其價額。
七、本件起訴意旨並未載明被告構成累犯，而檢察官亦未及就累
    犯部分具體指出證明方法，依最高法院刑事大法庭110年度
    台上大字第5660號裁定意旨，本件自無從就被告是否依累犯
    加重而予論斷，附此敘明。
據上論斷，應依刑事訴訟法第273條之1第1項、第299條第1項前
段、第310條之2、第454條第2項，廢棄物清理法第46條第4款前
段，刑法第11條前段、第28條、第59條、第41條第1項前段、第3
8條之1第1項前段、第3項，判決如主文。
本案經檢察官鄭東峯提起公訴，檢察官謝雨青到庭執行職務。
中　　華　　民　　國　　111 　年　　5 　　月　　27　　日
                    刑事第二十庭法  官    謝欣宓
上正本證明與原本無異。 
如不服本判決應於收受送達後20日內向本院提出上訴書狀，並應
敘述具體理由；其未敘述上訴理由者，應於上訴期間屆滿後20日
內向本院補提理由書（均須按他造當事人之人數附繕本）「切勿
逕送上級法院」。
                                書記官    朱俶伶　
中　　華　　民　　國　　111 　年　　5 　　月　　30　　日
附錄本案論罪科刑法條
廢棄物清理法第46條
有下列情形之一者，處1年以上5年以下有期徒刑，得併科新臺幣
1千5百萬元以下罰金：
一、任意棄置有害事業廢棄物。
二、事業負責人或相關人員未依本法規定之方式貯存、清除、處
    理或再利用廢棄物，致污染環境。
三、未經主管機關許可，提供土地回填、堆置廢棄物。
四、未依第41條第1項規定領有廢棄物清除、處理許可文件，從
    事廢棄物貯存、清除、處理，或未依廢棄物清除、處理許可
    文件內容貯存、清除、處理廢棄物。
五、執行機關之人員委託未取得許可文件之業者，清除、處理一
    般廢棄物者；或明知受託人非法清除、處理而仍委託。
六、公民營廢棄物處理機構負責人或相關人員、或執行機關之人
    員未處理廢棄物，開具虛偽證明。
附件：
臺灣臺北地方檢察署檢察官起訴書
                                     111年度偵字第1296號
　　被　　　告　白文二　男　43歲（民國00年0月00日生）
　　　　　　　　　　　　住臺北市○○區○○街000巷000號
                        (另案在押)
　　　　　　　　　　　　國民身分證統一編號：Z000000000號
上列被告因違反廢棄物清理法案件，已經偵查終結，認應該提起
公訴，茲將犯罪事實及證據並所犯法條分敘如下：
　　　　犯罪事實
一、白文二明知其未領有廢棄物清除許可文件，不得從事廢棄物
    之清除，竟夥同周隆榮(另案起訴)及其他不詳人士，共同基
    於未領有廢棄物清除許可文件，而從事廢棄物清除之犯意聯
    絡，於109年12月1日前某不詳時間，由白文二駕駛車牌號碼
    0000-00號租賃小客車，先前往新北市○○區○○路00巷00號1樓
    ，載運營建混合物（廢棄木柴）等廢棄物後，並於109年12
    月1日上午10時11分及同年月2日上午5時43分許，將上開廢
    棄物載運至新北市○○區○○段○○○段0000地號土地及碇坪路2段
    約12.8公里處等地而隨意丟棄，以此方式非法從事一般事業
    廢棄物之清除。嗣因新北市政府環境保護局（下稱新北市環
    保局）稽查時發現而報警處理，經警調閱現場監視器錄影畫
    面，而循線查悉上情。
二、案經新北市政府警察局新店分局報告偵辦。
　　　　證據並所犯法條
一、證據名稱及待證事實：
編號 證據名稱 待證事實 1 被告白文二於警詢及偵查中之供述 被告白文二坦承全部犯罪事實。 2 證人即共犯周隆榮之於警詢時及偵查中之證述 被告白文二駕駛車牌號碼0000-00號租賃小客車，搭載共犯周隆榮，至上揭地點丟棄營建混合物等廢棄物之事實。 3 證人陳裕麟於警詢時之證述 證人受白文二委託而承租車牌號碼0000-00號租賃小客車之事實。 4 新北市政府環境保護局110年1月13日新北環稽字第1100024214號函暨現場採證照片、現場監視器畫面翻拍照片 證明全部犯罪事實。                
二、核被告所為，係犯廢棄物清理法第46條第4款前段之未領有
    廢棄物清除許可文件而從事廢棄物清除罪嫌。
三、依刑事訴訟法第251條第1項提起公訴。
  　此　  致
臺灣臺北地方法院
中　　華　　民　　國　 111　　年　　2 　　月　　19　　日
                          　　檢　察　官  鄭  東  峯
本件正本證明與原本無異
中　　華　　民　　國　 111　　年　　3 　　月　　15　　日
　　　　　　　　　　　        書　記　官  楊  玉  嬿  　
附錄本案所犯法條全文 
廢棄物清理法第46條
有下列情形之一者，處 1 年以上 5 年以下有期徒刑，得併科新
臺幣 1 千 5 百萬元以下罰金：
一、任意棄置有害事業廢棄物。
二、事業負責人或相關人員未依本法規定之方式貯存、清除、處
    理或再利用廢棄物，致污染環境。
三、未經主管機關許可，提供土地回填、堆置廢棄物。
四、未依第 41 條第 1 項規定領有廢棄物清除、處理許可文件
    ，從事廢棄物貯存、清除、處理，或未依廢棄物清除、處理
    許可文件內容貯存、清除、處理廢棄物。
五、執行機關之人員委託未取得許可文件之業者，清除、處理一
    般廢棄物者；或明知受託人非法清除、處理而仍委託。
六、公民營廢棄物處理機構負責人或相關人員、或執行機關之人
    員未處理廢棄物，開具虛偽證明。